【裁判字號】    99,交易,214
【裁判日期】    990628
【裁判案由】    過失傷害
【裁判全文】
臺灣臺北地方法院刑事判決             99年度交易字第214號
公  訴  人  臺灣臺北地方法院檢察署檢察官
被      告  乙○○
上列被告因過失傷害案件，經檢察官提起公訴（99年度偵字第37
92號），本院判決如下：
    主  文
乙○○過失傷害人，處拘役肆拾日，如易科罰金，以新臺幣壹仟
元折算壹日。
    事  實
一、乙○○僅領有輕型機車駕照，竟於民國98年11月24日凌晨零
    時24分許，騎乘車牌號碼003-EZN 號重型機車，沿臺北市中
    正區○○○路○ 段由北往南方向第4 車道直行，於行經羅斯
    福路3 段與新生南路之交岔路口，欲俟通過該路口後右轉彎
    往自來水博物館方向行駛時，原應注意車前狀況及兩車併行
    之間隔，並隨時採取必要之安全措施；而依當時情況天候雨
    、夜間有照明、路面鋪裝柏油、路面濕潤、無缺陷、無障礙
    物、視距良好、號誌正常，並無不能注意之情形，竟疏未注
    意及此，而貿然向右偏行駛，且疏未察覺車前由賴廷彥騎乘
    並搭載甲○○之車牌號碼716-EQR 號重型機車在其同向右前
    方第5 車道行駛之狀況，乙○○所騎乘之重型機車右前把手
    因而不慎擦撞賴廷彥所騎乘上開重型機車之左前把手，致賴
    廷彥、甲○○均人車倒地，並造成甲○○受有左側食指遠端
    指間關節骨折合併移位之傷害。
二、案經甲○○訴由臺北市政府警察局中正第二分局報告臺灣臺
    北地方法院檢察署檢察官偵查起訴。
    理  由
壹、證據能力部分：
    按被告以外之人於審判外之言詞或書面陳述，除法律有規定
    者外，不得作為證據，刑事訴訟法第159 條第1 項定有明文
    。惟按被告以外之人於審判外之陳述，雖不符前4 條之規定
    ，而經當事人於審判程序同意做為證據，法院審酌該言詞陳
    述或書面陳述作成時之情況，認為適當者，亦得為證據。當
    事人、代理人或辯護人於法院調查證據時，知有刑事訴訟法
    第159 條第1 項不得為證據之情形，而未於言詞辯論終結前
    聲明異議者，視為有前項之同意，同法第159 條之5 亦規定
    甚明。經查，本院認定犯罪事實所憑之證據中，部分雖屬傳
    聞證據，惟被告乙○○對於上開證據之證據能力均無意見及
    檢察官亦均未於本院言詞辯論終結前聲明異議，是本院審酌
    該等言詞或書面陳述作成之情況，並無非出於任意性或不正
    取供，或違法或不當情事，且客觀上亦無不可信之情況，堪
    認為適當，是依刑事訴訟法第159 條之5 規定，均得作為證
    據。
貳、實體部分：
一、訊據被告對其於98年11月24日凌晨零時24分許，持輕型機車
    駕照而騎乘車牌號碼003-EZN 號重型機車，沿臺北市中正區
    ○○○路3 段由北往南方向第4 車道直行，於行經羅斯福路
    3 段與新生南路之交叉路口，欲俟通過該路口後右轉彎往自
    來水博物館方向行駛時，與同向右前方第5 車道由賴廷彥騎
    乘並搭載告訴人甲○○之車牌號碼716-EQR 號重機車發生擦
    撞而肇事，即被告騎乘之重型機車右前把手擦撞賴廷彥所騎
    乘上開重型機車之左前把手，致賴廷彥及告訴人甲○○均人
    車倒地。且告訴人甲○○，於上開時間、地點，受有左側食
    指遠端指間關節骨折合併移位等傷害之事實，均坦承不諱，
    惟矢口否認涉有過失傷害之犯行，辯稱：其實當時是對方來
    撞伊，伊才會不小心被他們撞到，且差點要跌倒，伊的手也
    有受傷、骨折。伊記得當時對方是從伊後方來的車，伊是行
    駛在前面的機車，伊沒有看到對方來車，結果對方撞到伊之
    後伊往前衝過去，他們自己的機車才會倒。伊錯的地方是因
    為伊沒有看到對方的車，伊否認犯罪云云。經查：
（一）證人即車牌號碼716-EQR 號重型機車之騎士賴廷彥於本院
      審理時結證稱：於98年11月24日凌晨0 時24分左右有騎乘
      機車搭載告訴人在北市○○○路、新生南路口與被告所騎
      乘之機車發生車禍。當時紅燈轉綠燈，伊就慢慢騎出去，
      被告就從伊左後方以很快的速度騎過來，被告機車的右手
      把就撞到伊的機車左手把，伊的機車龍頭歪掉，伊的車子
      就倒地，當時伊的機車在行進中。機車倒地之後，告訴人
      的手指撞到地板，手指頭就挫傷。伊的機車係直接往左邊
      倒，伊當時有受傷，但已經處理完畢，不是很嚴重的傷。
      案發當時是伊報警等語綦詳（見本院卷第20頁反面至第21
      頁），且核與告訴人甲○○於偵查中所稱：證人賴廷彥之
      機車往左倒下，伊用左手撐住地，造成左手食指骨折等傷
      害。當時坐在機車後方，才剛起步速度很慢，是被告之機
      車從左後方很快的騎過來，就擦撞到我們機車之把手等語
      相符（見臺灣臺北地方法院檢察署99年度偵字第3792號卷
      ，下稱偵卷第43頁），並有卷附道路交通事故現場圖（見
      偵卷第21頁）、道路交通事故談話紀錄表（見偵卷第23頁
      至第24頁）、道路交通事故補充資料表（見偵卷第22頁）
      、道路交通事故調查報告表(一)、(二)（見偵卷第25頁至第26
      頁）、現場相片13張（見偵卷第29頁至第35頁）、臺北市
      政府警察局交通警察大隊道路交通事故初步分析研判表（
      見偵卷第20頁）及國防部三軍總醫院附設民眾診療服務處
      診斷證明書（見偵卷第19頁）等件附卷足憑，是由上開證
      據綜合以觀，可知被告於前揭時、地，騎乘車牌號碼003-
      EZN 號重型機車，沿臺北市中正區○○○路○ 段由北往南
      方向第4 車道直行，於行經羅斯福路3 段與新生南路之交
      岔路口，欲俟通過該路口後右轉彎往自來水博物館方向行
      駛時，原應注意車前狀況及兩車併行之間隔，並隨時採取
      必要之安全措施；而依當時情況天候雨、夜間有照明、路
      面鋪裝柏油、路面濕潤、無缺陷、無障礙物、視距良好、
      號誌正常，並無不能注意之情形，竟疏未注意及此，而貿
      然向右偏行駛，且疏未察覺車前由證人賴廷彥騎乘並搭載
      告訴人之車牌號碼716-EQR 號重型機車在其同向右前方第
      5 車道行駛之狀況，被告所騎乘之重型機車右前把手因而
      不慎擦撞證人賴廷彥所騎乘上開重機車之左前把手，致人
      車倒地，並造成告訴人受有前揭傷害等情，顯與事實相符
      ，進而能知悉被告所辯稱：伊記得當時對方是從伊後方來
      的車，伊是行駛在前面的機車，伊沒有看到對方來車，結
      果對方撞到伊之後伊往前衝過去，他們自己的機車才會倒
      云云，顯與實際情形未符，僅係事後卸責之詞，未能採信
      。
（二）此外，雖被告請求傳訊證人葉國泉及楊加益，欲分別證明
      被告本身亦有受傷，及事發後證人楊加益也有去醫院，但
      車禍發生時證人不在現場等情，然上開傳喚2 名證人所欲
      證明之事實，均核與本件之待證事實無關，是並無傳喚必
      要，附此敘明。
二、按汽車行駛時，駕駛人應注意車前狀況及兩車併行之間隔，
    並隨時採取必要之安全措施，且上開汽車指在道路上不依軌
    道或電力架線而以原動機行駛之車輛（包括機器腳踏車），
    道路交通安全規則第94條第3 項、第2 條第1 項第1 款，分
    別定有明文。經查，被告為駕駛人，於上揭時、地騎乘車牌
    號碼003-EZN 號重型機車時，自應遵守前揭規定，注意車前
    狀況及兩車併行之間隔，而於事故發生時，天候雨、夜間有
    照明、路面鋪裝柏油、路面濕潤、無缺陷、無障礙物、視距
    良好、號誌正常等情況下，竟疏未注意，違反前揭規定，而
    未察覺車前由證人賴廷彥騎乘並搭載告訴人之車牌號碼716-
    EQR 號重型機車在其同向右前方第5 車道行駛之狀況，被告
    所騎乘之重型機車右前把手因而不慎擦撞證人賴廷彥所騎乘
    上開重型機車之左前把手，造成本件事故發生，是被告之行
    為顯有過失。其次，告訴人所受之前開傷害既係因本件交通
    事故所致，則被告之過失行為與告訴人之上開傷害間，具有
    相當因果關係甚明，故被告自應就其自身過失行為負責。從
    而，本件事證明確，被告所犯過失傷害犯行，洵堪認定，應
    予依法論處。
三、核被告所為，係犯刑法第284 條第1 項前段之過失傷害罪。
    而按汽車駕駛人，無駕駛執照駕車、酒醉駕車、吸食毒品或
    迷幻藥駕車、行駛人行道或行經行人穿越道不依規定讓行人
    優先通行，因而致人受傷或死亡，依法應負刑事責任者，加
    重其刑至2 分之1 ，且車輛係指在道路上以原動機行駛之汽
    車，包括機器腳踏車在內，道路交通管理處罰條例第86條第
    1 項、第3 條第8 款，分別定有明文，且上開規定所稱汽車
    駕駛人「無照駕車」之情形，除「未領有駕駛執照駕車」外
    ，應包括「持較低等級車類之駕駛執照而駕駛較高等級車類
    」之情形在內。查本件被告當時僅持有輕型機車駕駛執照之
    事實，為被告所坦承不諱，並與前開交通事故初步分析研判
    表之記載相符，是堪信為真實，但被告卻騎乘上開車牌號碼
    為003-EZN 號之重型機車，並因而致告訴人受傷，是應依上
    開規定加重其刑。爰審酌被告前曾因犯詐欺案件，經臺灣板
    橋地方法院以96年度簡字第7399號判決判處有期徒刑4 月，
    並減為有期徒刑2 月確定，業於97年7 月31日易科罰金執行
    完畢等情，有臺灣高等法院被告前案紀錄表1 份在卷足徵（
    見本院卷第4 頁至第6 頁），素行難稱良好，並本件被告因
    上開疏未注意車前狀況及兩車並行之間隔之過失，致發生本
    件車禍，行為實有可非難之處，且被告迄未與告訴人就損害
    賠償部分達成和解，賠償告訴人所受之財產、非財產上損害
    ，亦顯有未恰之處，及被告之生活狀況、智識程度為高職畢
    業，暨因犯罪後仍否認犯行，未知所悔悟之態度等一切情狀
    ，量處如主文所示之刑，並諭知易科罰金之折算標準，以資
    懲儆。
四、據上論斷，應依刑事訴訟法第284 條之1 、第299 條第1 項
    前段，刑法第284 條第1 項前段、第41條第1 項前段，道路
    交通管理處罰條例第86條第1 項，刑法施行法第1 條之1，
    判決如主文。
本案經檢察官楊婉鈺到庭執行職務。
中    華    民    國    99    年    6    月    28     日
                  刑事第十七庭法  官  葉力旗
以上正本證明與原本無異。
如不服本判決，應於判決送達後10日內，向本院提出上訴狀。
                              書記官  林碧華
中    華    民    國    99    年    6    月    28    日
附錄本件論罪科刑法條：
中華民國刑法第284條
因過失傷害人者，處 6 月以下有期徒刑、拘役或 5 百元以下罰
金，致重傷者，處1年以下有期徒刑、拘役或5百元以下罰金。
從事業務之人，因業務上之過失傷害人者，處 1 年以下有期徒刑
、拘役或1千元以下罰金，致重傷者，處3年以下有期徒刑、拘役
或2千元以下罰金。

司法院資訊處製作；財團法人民間司法改革基金會備份。
